---
title: "Relatório Mensal SCAEC"
author: "SCAEC"
output:
  pdf_document: default
  word_document: default
---



```{r, echo=FALSE, message=FALSE}
library(tidyverse)
library(rbcb)
library(comerciobr)
library(lubridate)
```

# Dados Macroeconômicos

## Inflação

```{r, echo=FALSE}
ipca <- rbcb::get_series(c(IPCA = 433))
ipca <- ipca %>% 
  arrange(desc(date))
```

IPCA `r month(ipca$date [1], label = TRUE)` = `r format(ipca$IPCA [1], nsmall=2)`  
IPCA `r month(ipca$date [2], label = TRUE)` = `r format(ipca$IPCA [2], nsmall=2)`  
IPCA `r month(ipca$date [3], label = TRUE)` = `r format(ipca$IPCA [3], nsmall=2)`  

## Índice de Atividade Econômica (IBC-Br)

```{r, echo=FALSE}
ibc_br <- rbcb::get_series(c(ibc_br = 24363))
ibc_br <- ibc_br %>% 
  arrange(desc(date))
```

IBC-Br `r month(ibc_br$date [1], label = TRUE)` = `r format(ibc_br$ibc_br [1], nsmall=2)`  
IBC-Br `r month(ibc_br$date [2], label = TRUE)` = `r format(ibc_br$ibc_br [2], nsmall=2)`  
IBC-Br `r month(ibc_br$date [3], label = TRUE)` = `r format(ibc_br$ibc_br [3], nsmall=2)`  

## Desemprego

```{r, echo=FALSE}
desemprego <- rbcb::get_series(c(desemprego = 24369))
desemprego <- desemprego %>% 
  arrange(desc(date))
```

Desemprego `r month(desemprego$date [1], label = TRUE)` = `r format(desemprego$desemprego [1], nsmall=1)`  
Desemprego `r month(desemprego$date [2], label = TRUE)` = `r format(desemprego$desemprego [2], nsmall=1)`  
Desemprego `r month(desemprego$date [3], label = TRUE)` = `r format(desemprego$desemprego [3], nsmall=1)`  

## Câmbio

```{r, echo=FALSE}
dolar <- rbcb::get_series(c(dolar = 1), last = 100)

dolar %>% 
  ggplot() +
  geom_line(aes(date, dolar))

```

## Expectativas

```{r, echo=FALSE}
indicadores_expectativas <- c("ipca", "idp", "resultado_primario",
                              "divida_liquida", "selic", "cambio",
                              "pib_total", "pib_agro", "pib_industria",
                              "pib_servicos")

get_expectativa <- function(indicador) {
  
  # Adaptar as data em formato aceito pela API do Banco Central
  
  ano_inicial <- lubridate::year(Sys.Date()-30)
  mes_inicial <- str_remove(Sys.Date()-30, "^\\d{4}-") %>% 
    str_remove("-\\d{2}$")
  dia_inicial <- str_extract(Sys.Date()-30, "\\d{2}$")
  
  data_inicial <- paste0(dia_inicial, "/", mes_inicial, "/", ano_inicial)

  ano_final <- lubridate::year(Sys.Date())
  mes_final <- str_remove(Sys.Date(), "^\\d{4}-") %>% 
    str_remove("-\\d{2}$")
  dia_final <- str_extract(Sys.Date(), "\\d{2}$")
  
  data_final <- paste0(dia_final, "/", mes_final, "/", ano_final)
  
  url <- "https://www3.bcb.gov.br/expectativas2/rest/publico/consultarSeriesDeEstatisticas"
  
  if (indicador == "idp") {
    indicador_cod <- "INVESTIMENTO_DIRETO"
    grupo_indicador <- "EXTERNO_GRUPO"
  }
  
  else if (indicador == "ipca") {
    indicador_cod <- "IPCA"
    grupo_indicador <- "INDICE_PRECOS_GRUPO"
  }
  
  else if (indicador == "resultado_primario") {
    indicador_cod <- "RESULTADO_PRIMARIO"
    grupo_indicador <- "FISCAL_GRUPO"
  }
  
  else if (indicador == "divida_liquida") {
    indicador_cod <- "DIVIDA_LIQUIDA"
    grupo_indicador <- "FISCAL_GRUPO"
  }
  
  else if (indicador == "selic") {
    indicador_cod <- "META_TAXA_SELIC"
    grupo_indicador <- "TAXAS_GRUPO"
  }
  
  else if (indicador == "cambio") {
    indicador_cod <- "TAXA_CAMBIO"
    grupo_indicador <- "TAXAS_GRUPO"
  }
  
  else if (indicador == "pib_total") {
    indicador_cod <- "PIB_TOTAL"
    grupo_indicador <- "PIB_GRUPO"
  }
  
  else if (indicador == "pib_agro") {
    indicador_cod <- "PIB_AGROPECUARIA"
    grupo_indicador <- "PIB_GRUPO"
  }
  
  else if (indicador == "pib_industria") {
    indicador_cod <- "PIB_INDUSTRIA"
    grupo_indicador <- "PIB_GRUPO"
  }
  
  else if (indicador == "pib_servicos") {
    indicador_cod <- "PIB_SERVICOS"
    grupo_indicador <- "PIB_GRUPO"
  }
  
  # Atenção à sintaxe diferente usada na função glue. Usei essa maracutaia
  # porque estava tendo dificuldade de incluir uma lista dentro de outra lista
  # A solução abaixo foi a primeira solução que encontrei - o uso de 
  # parênteses no lugar de chaves como indicador de variáveis.
  
  body <- glue::glue('{"dataInicio":"(data_inicial)",
  "dataFim":"(data_final)",
  "periodo":"ANUAL",
  "consultaIndicadoresDescontinuados":false,
  "grupoIndicador":"(grupo_indicador)",
  "codigosIndicadores":["(indicador_cod)"],
  "tipoEstatistica":"MEDIANA",
  "baseCalculoEstatistica":"TRINTA_DIAS"}', 
                     .open = "(",
                     .close = ")")
  
  
  req <- httr2::request(url) %>% 
    httr2::req_body_raw(body, type = "application/json") %>%
    httr2::req_user_agent("Mozilla/5.0 (Macintosh; Intel Mac OS X 10_15_7) AppleWebKit/537.36 (KHTML, like Gecko) Chrome/92.0.4515.107 Safari/537.36") %>% 
    httr2::req_headers(Referer = "https://www3.bcb.gov.br/expectativas2/",
                       `Content-Type` = 'application/json',
                       `Origin` = 'https://www3.bcb.gov.br')
  resp <- req %>% 
    httr2::req_perform()
  
  df <- resp %>% 
    httr2::resp_body_json()
  
  resultado <- df[[1]]$posicoes[[1]]$detalhes[[1]] %>% 
    tibble::enframe() %>% 
    filter(name == "estatisticas") %>%
    unnest_longer(col = value) %>% 
    unnest_wider(value) %>% 
    unnest(periodoReferencia) %>% 
    filter(map_lgl(periodoReferencia, is.integer)) %>% 
    unnest(periodoReferencia) %>% 
    mutate(indicador = indicador)

  Sys.sleep(.5)
  
  resultado

}

expectativas <- map_df(indicadores_expectativas, get_expectativa)

expectativas <- expectativas %>% 
  mutate(periodoReferencia = as.character(periodoReferencia)) %>% 
  mutate(data = ymd(data))
```


```{r, echo=FALSE}
ggplot(filter(expectativas, indicador == "pib_total" |
                            indicador == "pib_agro" |
                            indicador == "pib_industria" |
                            indicador == "pib_servicos"),
       aes(data, valorMediana, colour = periodoReferencia)
       ) +
  geom_point() +
  facet_wrap(vars(indicador)) +
  labs(title = "Expectativas de Crescimento", caption = "Dados do BCB", x = "Data da pesquisa" , y = "Mediana de Expectativas")
  
```


# Dados Comerciais

```{r, echo=FALSE, message=FALSE}
# Dados de janeiro até o último mês

ultimo_mes <- sh4_df %>% 
  filter(co_ano == max(co_ano)) %>% 
  filter(co_mes == max(co_mes)) %>% 
  distinct(co_mes) %>% 
  pull()

dados_comercio <- comerciobr::sh4_df %>% 
  filter(co_mes <= ultimo_mes) %>% 
  group_by(path, co_ano) %>% 
  summarise(value = sum(value)) %>% 
  pivot_wider(names_from = path, values_from = value) %>% 
  mutate(Corrente = EXP + IMP, 
         Saldo = EXP - IMP) %>%
  rename(Exportações = EXP,
         Importações = IMP) %>% 
  pivot_longer(cols = Exportações:Saldo, names_to = "trade_flow", values_to = "value")

# Índice Intraindustria

dados_intraindustria <- comerciobr::sh4_df %>% 
  mutate(co_sh2 = str_sub(co_sh4, 1, 2)) %>% 
  mutate(co_sh2 = as.numeric(co_sh2)) %>% 
  mutate(fator = case_when(co_sh2 > 15 & co_sh2 < 68 ~ "Produto Industrializado",
                           co_sh2 > 71 & co_sh2 < 90 ~ "Produto Industrializado",
                         TRUE ~ "Outro")) %>% 
  filter(fator == "Produto Industrializado") %>% 
  group_by(co_ano, path, co_sh2) %>% 
  summarise(value = sum(value)) %>%
  ungroup() %>% 
  pivot_wider(names_from = path, values_from = value, values_fill = 0) %>% 
  mutate(soma = EXP + IMP,
         modulo = abs(EXP - IMP)) %>% 
  group_by(co_ano) %>%
  summarise(indiceGL = 1 - (sum(modulo)/sum(soma))) %>% 
  arrange(desc(co_ano))

# Índice HH - índice de concentração de comércio

dados_hh <- comerciobr::sh4_df %>%
    group_by(co_ano, no_pais) %>%
    summarise(value = sum(value)) %>% 
    group_by(co_ano) %>%
    mutate(total_ano = sum(value)) %>% 
    ungroup() %>% 
    mutate(porcentagem = value/total_ano) %>% 
    mutate(HH = porcentagem^2) %>% 
    group_by(co_ano) %>%
    summarise(HH = sum(HH)) %>% 
    arrange(desc(co_ano))
```
## Brasil-Mundo

```{r, echo=FALSE, message=FALSE}
dados_comercio %>% 
    mutate(value = value/1000000) %>% 
    pivot_wider(names_from = trade_flow, values_from = value) %>% 
    arrange(desc(co_ano)) %>% 
    rename(Ano = co_ano) %>% 
    mutate(Ano = as.character(Ano)) %>% 
    head(4) %>% 
    knitr::kable(align = "ccccc",  caption = "Janeiro a Junho, em milhões de dólares", digits = 0,
                 format.args = list(big.mark = ".", decimal.mark = ",",
                                    scientific = FALSE))
```

## Brasil-China

```{r, echo=FALSE, message=FALSE}
comerciobr::sh4_df %>% 
  filter(co_mes <= ultimo_mes & co_pais == 160) %>% 
  group_by(path, co_ano) %>% 
  summarise(value = sum(value)) %>% 
  pivot_wider(names_from = path, values_from = value) %>% 
  mutate(Corrente = EXP + IMP, 
         Saldo = EXP - IMP) %>%
  rename(Exportações = EXP,
         Importações = IMP) %>% 
  pivot_longer(cols = Exportações:Saldo, names_to = "trade_flow", values_to = "value") %>% 
  mutate(value = value/1000000) %>% 
  pivot_wider(names_from = trade_flow, values_from = value) %>% 
  arrange(desc(co_ano)) %>% 
  rename(Ano = co_ano) %>% 
  mutate(Ano = as.character(Ano)) %>% 
  head(4) %>% 
  knitr::kable(align = "ccccc",  caption = "Janeiro a Junho, em milhões de dólares", digits = 0,
               format.args = list(big.mark = ".", decimal.mark = ",",
                                  scientific = FALSE))
```

## Brasil-EUA

```{r, echo=FALSE, message=FALSE}
comerciobr::sh4_df %>% 
  filter(co_mes <= ultimo_mes & co_pais == 249) %>% 
  group_by(path, co_ano) %>% 
  summarise(value = sum(value)) %>% 
  pivot_wider(names_from = path, values_from = value) %>% 
  mutate(Corrente = EXP + IMP, 
         Saldo = EXP - IMP) %>%
  rename(Exportações = EXP,
         Importações = IMP) %>% 
  pivot_longer(cols = Exportações:Saldo, names_to = "trade_flow", values_to = "value") %>% 
  mutate(value = value/1000000) %>% 
  pivot_wider(names_from = trade_flow, values_from = value) %>% 
  arrange(desc(co_ano)) %>% 
  rename(Ano = co_ano) %>% 
  mutate(Ano = as.character(Ano)) %>% 
  head(4) %>% 
  knitr::kable(align = "ccccc",  caption = "Janeiro a Junho, em milhões de dólares", digits = 0,
               format.args = list(big.mark = ".", decimal.mark = ",",
                                  scientific = FALSE))
```

## Brasil-MERCOSUL(4)

```{r, echo=FALSE, message=FALSE}
comerciobr::sh4_df %>% 
  filter(co_mes <= ultimo_mes & co_pais %in% c(063, 845, 586)) %>% 
  group_by(path, co_ano) %>% 
  summarise(value = sum(value)) %>% 
  pivot_wider(names_from = path, values_from = value) %>% 
  mutate(Corrente = EXP + IMP, 
         Saldo = EXP - IMP) %>%
  rename(Exportações = EXP,
         Importações = IMP) %>% 
  pivot_longer(cols = Exportações:Saldo, names_to = "trade_flow", values_to = "value") %>% 
  mutate(value = value/1000000) %>% 
  pivot_wider(names_from = trade_flow, values_from = value) %>% 
  arrange(desc(co_ano)) %>% 
  rename(Ano = co_ano) %>% 
  mutate(Ano = as.character(Ano)) %>% 
  head(4) %>% 
  knitr::kable(align = "ccccc",  caption = "Janeiro a Junho, em milhões de dólares", digits = 0,
               format.args = list(big.mark = ".", decimal.mark = ",",
                                  scientific = FALSE))
```

## Brasil-União Europeia(27)

```{r, echo=FALSE, message=FALSE}
comerciobr::sh4_df %>% 
  filter(co_mes <= ultimo_mes & co_pais %in% c(023, 072, 087, 111, 195, 163, 232, 247, 246, 245, 251, 271, 275, 301, 355, 375, 386, 427, 442, 445, 467, 573, 603, 607, 791, 670, 764)) %>% 
  group_by(path, co_ano) %>% 
  summarise(value = sum(value)) %>% 
  pivot_wider(names_from = path, values_from = value) %>% 
  mutate(Corrente = EXP + IMP, 
         Saldo = EXP - IMP) %>%
  rename(Exportações = EXP,
         Importações = IMP) %>% 
  pivot_longer(cols = Exportações:Saldo, names_to = "trade_flow", values_to = "value") %>% 
  mutate(value = value/1000000) %>% 
  pivot_wider(names_from = trade_flow, values_from = value) %>% 
  arrange(desc(co_ano)) %>% 
  rename(Ano = co_ano) %>% 
  mutate(Ano = as.character(Ano)) %>% 
  head(4) %>% 
  knitr::kable(align = "ccccc",  caption = "Janeiro a Junho, em milhões de dólares", digits = 0,
               format.args = list(big.mark = ".", decimal.mark = ",",
                                  scientific = FALSE))
```

## Índice Herfindahl–Hirschman (HH) -- Concentração comercial
*Obs: 1 = monopólio / 0 = concorrência perfeita*
Índice HH `r dados_hh$co_ano [1]` = `r format(dados_hh$HH [1], digits=3, nsmall=4)`  
Índice HH `r dados_hh$co_ano [2]` = `r format(dados_hh$HH [2], digits=3, nsmall=4)`  
Índice HH `r dados_hh$co_ano [3]` = `r format(dados_hh$HH [3], digits=3, nsmall=4)`  

## Índice de Grubel-Lloyd (GG) -- Comércio Intraindustrial
*Obs: índices maiores indicam maior atividade*
Índice HH `r dados_intraindustria$co_ano [1]` = `r format(dados_intraindustria$indiceGL [1], digits=3, nsmall=4)`  
Índice HH `r dados_intraindustria$co_ano [2]` = `r format(dados_intraindustria$indiceGL [2], digits=3, nsmall=4)`  
Índice HH `r dados_intraindustria$co_ano [3]` = `r format(dados_intraindustria$indiceGL [3], digits=3, nsmall=4)`
